【裁判字號】    89,小上,150
【裁判日期】    900503
【裁判案由】    給付管理費
【裁判全文】
臺灣高雄地方法院民事判決  八十九年度小上字第一五○號
    上  訴  人  甲○○
    訴訟代理人  杜法仁
    被上訴人    東方黎明大廈管理委員會
    法定代理人  黃國松
    訴訟代理人  高子龍
右當事人間請求給付管理費事件，上訴人對於中華民國八十九年九月七日本院高雄簡
易庭八十九年度雄小字第九九二號第一審判決提起上訴，本院判決如左：
    主  文
上訴駁回。
第二審訴訟費用新台幣伍佰拾柒元由上訴人負擔。
    事  實
甲、上訴人方面：
一、聲明：求為判決（一）原判決廢棄。（二）被上訴人在第一審之訴及假執行之聲
    請均駁回。
二、陳述：除與原審判決書所載者相同茲予引用外，補稱：
（一）上訴人係東方黎明大廈區分所有權人（門牌高雄市○鎮區○○路六十二號十二
      樓）於八十四年四月起至八十八年十二月止共五十七個月，上訴人應繳每月一
      千八百七十七元（含管理費一七七七元及第四台收視費一百元）半額為九百三
      十八點五元，總計五萬三千四百九十四點五元，扣除上訴人已繳納之四萬六千
      三百零三元，尚餘七千一百九十一點五元未繳，但被上訴人稱僅收到三萬四千
      九百八十九元，因而誤導一審判決，且被上訴人應退還兩筆金額各為一萬元及
      四千元，並未扣除，依債之權利義務移轉關係，應予扣除該兩筆退費，況上訴
      人於八十四年二、三月間大廈第四台初裝置前即書面將調查表繳交管委會，明
      白表示不看第四台，當時管委會決議不看者不需繳費，直至八十四年三月底，
      上訴人搬離系爭房屋，空置將待售未租至今，自始即未裝置及收視第四台之節
      目，今被上訴人要強索每月僅每戶28.6元之第四台費用為一百元，不但有違憲
      法賦予人民之自由權，且不符合使用者付費及專款專用原則，因此每月一百元
      共計五十七個月之第四台費用五千七百元亦應扣除，是以原審判決有違誤，被
      上訴人需退還上訴人金額共一萬二千五百零八點五元。
（二）第四台費用最初確實係以住戶全體與業者簽約，但由住戶自行決定是否要收視
      ，如不看的即不用繳費，上訴人八十四年三月一日收據未收取第四台費用，即
      表示當時毋庸繳納。
三、證據：援用原審之立證方法，另提出繳費收據存根十三紙、附件一紙、存證信函
    三紙、管理費收據二紙、住戶意見調查表一紙、非固定支出表二紙、總收支明細
    三紙等為證。
乙、被上訴人方面：
一、聲明：求為判決駁回上訴，第二審訴訟費用由上訴人負擔。
二、陳述：除與原審判決書所載者相同茲予引用外，補稱：
（一）依東方黎明大廈管理委員會（下稱東方大廈）於八十五年七月一日訂立通過之
      新規約第十條第三項各項費用之收繳支付方法，授權管理委員會訂定，因此被
      上訴人主張自八十四年九月起空屋一律以全額收費，乃經管理委員會通過並公
      告實施，應具有效力。第四台收費已於八十四年六月十一日區分所有權人會中
      通過，應無疑義，而住戶意見調查表亦未提及變更收費之標準。於八十四年三
      、四、五月間因簽約初期很亂，有人繳有人未繳，故於同年六月開會決定，統
      一列入管理費收繳，管理委員會於每次開會均將會議紀錄公佈在各棟大樓公佈
      欄上。又管理費自八十四年九月起就開始實施收取全額，也召開委員會議，並
      經公告。
（二）自八十四年四月至八十八年十二月共五十七個月，應繳金額為一十萬二千二百
      九十七元，扣除已繳金額四萬六千三百零三元，尚欠繳五萬五千九百九十四元
      。另上訴人所提附件下方所載「一萬紅包、四千元發還住戶」，乃於八十八年
      十一月二十四日於前鎮區公所調解時上訴人所提出，被上訴人隨手記錄以便查
      詢之用，不足為證明，又若二百餘住戶均收到四千元，何以無證據又無證人，
      不能採信。
三、證據：援用原審之立證方法，另提出東方黎明大廈規約、第八屆第一次會議記錄
    、區分所有權人會議記錄、簽到表各一紙等為證。
    理    由
一、按當事人喪失訴訟能力或法定代理人死亡或其代理權消滅者，訴訟程序在有法定
    代理人或取得訴訟能力之本人承受其訴訟以前當然停止，次按民事訴訟法第一百
    七十條之規定，於有訴訟代理人時不適用之，但法院得酌量情形，裁定停止其訴
    訟程序，民事訴訟法第一百七十條、第一百七十三條定有明文，查被上訴人之法
    定代理人游忠茂於原審審理中即八十九年六月三十日改由黃國松接任等情，為被
    上訴人陳明，並有會議紀錄在卷可稽，依民事訴訟法第一百七十條規定本案訴訟
    程序本應當然停止，惟被上訴人於原審審理中之八十九年六月二十六日已合法委
    任高子龍為其訴訟代理人，則並不適用上揭當然停止訴訟程序之規定，至法院是
    否依民事訴訟法第一百七十三條但書規定裁定停止訴訟程序，法院得依自由意見
    決之，非當事人之法定代理人或他造所得強求，是認原審審理中雖被上訴人法定
    代理人游忠茂之代理權消滅，然並未裁定停止訴訟程序，而言詞辯論終結後之判
    決，仍列原法定代理人游忠茂為被上訴人之法定代理人，依法並無不合，應由本
    院逕改列黃國松為被上訴人之法定代理人，合先明。
二、按對於小額程序之第一審判決之上訴，非以其違背法令為理由，不得為之；所謂
    判決違背法令，乃指判決不適用法規或適用不當；而有第四百六十九條所列第一
    款至第五款事由時，其判決當然為違背法令；又當事人於第二審程序不得提出新
    攻擊或防禦方法；次按上訴不合程式或已逾期間或法律上不應准許者，第二審法
    院應以裁定駁回之，民事訴訟法第四百三十六條之二十四第二項、第四百三十六
    條之三十二第二項準用第四百六十八條及第四百六十九條第一款至第五款（同條
    第六款則不在準用之列）、第四百三十六條之二十八、第四百四十四條第一項前
    段分別定有明文。是當事人提起上訴，如依民事訴訟法第四百六十八條規定，以
    小額程序之第一審判決有不適用法規或適用法規不當為理由時，其上訴狀或理由
    狀應有具體之指摘，並揭示該法規之條項或其內容，若係成文法以外之法則，應
    揭示該法則之旨趣，倘為司法院解釋或最高法院之判例，則應揭示該判解之字號
    或其內容，如以民事訴訟法第四百六十九條第一款至第五款所列情形為理由時，
    其上訴狀或理由書，應揭示合於該條款之事實。上訴狀或理由書如未依此項方法
    表明，或其所表明者，顯與上開法條規定不相合時，即難認為已對小額程序之第
    一審判決之違背法令有具體之指摘，其上訴自難認為合法。
三、本件上訴人對小額程序之第一審判決提起上訴，雖係主張該判決違背法令為理由
    ，惟核其上訴理由狀所載內容，無非對原判決為下列指摘，茲分述如下：
  (一)上訴人雖指摘其業已繳納管理費四萬六千三百零三元，及被上訴人應退還兩筆金
    額各為一萬元及四千元，應予扣除該兩筆退費，是以原審判決有違誤，被上訴人
    需退還上訴人金額共一萬二千五百零八點五元云云。惟查上訴人於原審並未主張
    所繳納之管理費為四萬六千三百零三元及被上訴人應退還二筆各一萬元及四千元
    之費用，此部分係屬於第二審程序所提出之新攻擊防禦方法，與前揭民事訴訟法
    第四百三十六條之二十八規定有違，本院自不得審酌，先予明。
  (二)上訴人另主張被上訴人強索每月僅每戶28.6元之第四台費用為一百元，不但有違
    憲法賦予人民之自由權，且不符合使用者付費及專款專用原則，惟前揭收取第四
    台費用一百元之事實，業經原審認定係經區分所有權人會議決議通過之事實，屬
    原審證據取捨、事實認定之職權行使所為論斷，並無違背憲法賦予自由權之情形
    ，揆諸前開法條說明，上訴人亦不得執此為上訴之理由。
四、綜上所述，上訴意旨執上開事由指摘原判決不適用法規或適用法規不當而違背法
    令，顯無理由，爰不經言詞辯論，以判決駁回其上訴。
五、末按，於小額訴訟之上訴程序，法院為訴訟費用之裁判時，應確定其費用額，民
    事訴訟法第四百三十六條之十九第一項、第四百三十六條第三十二第一項規定甚
    明。本件第二審裁判費用既認定應由上訴人負擔，故上訴人所支出之第二審裁判
    費用二百七十九元及第二審送達郵費元二百五十八元合計五百三十七元，自應由
    上訴人負擔。
據上論結：本件上訴為無理由，依民事訴訟法第四百三十六條之二十九第二款、第四
百三十六條之三十二第二項、四百四十九條第一項、第七十八條，判決如主文。
中      華      民      國    九十      年      五      月      三      日
                              臺灣高雄地方法院民事第二庭
~B審判長法官  陳明富
~B法      官  吳文婷
~B法      官  林玉心
右為正本係照原本作成。
本判決不得上訴。
中      華      民      國    九十      年      五      月      三      日
~B法院書記官  鄭裕一


司法院資訊處製作；財團法人民間司法改革基金會備份。
